【裁判字號】    99,裁,2435
【裁判日期】    991014
【裁判案由】    遺產稅
【裁判全文】
最  高  行  政  法  院  裁  定
                                      99年度裁字第2435號
抗  告  人  甲○○
訴訟代理人  林八弘
上列抗告人因與相對人財政部臺灣省中區國稅局間遺產稅事件，
對於中華民國99年1月21日臺中高等行政法院98年度再字第40號
裁定，提起抗告，本院裁定如下︰
    主  文
抗告駁回。
抗告訴訟費用由抗告人負擔。
    理  由
一、按抗告法院認抗告為不合法或無理由者，應為駁回抗告之裁
    定。次按，(第13款)「當事人發現未經斟酌之證物或得使用
    該證物。但以如經斟酌可受較有利益之裁判為限。」……(
    第14款)「原判決就足以影響於判決之重要證物漏未斟酌者
    。」得以再審之訴對於確定終局判決聲明不服，行政訴訟法
    第273條第1項第13款、第14款亦有明文。
二、本件原裁定以：抗告人對於本院98年度判字第258號（下稱
    原確定判決）及原審法院95年度訴字第640號判決，其中關
    於農業用地扣除額之部分，以有行政訴訟法第273條第1項第
    14款規定之再審事由，提起再審之訴，係主張原確定判決漏
    未斟酌之證物：(一)臺中市政府都市發展局94年3月28日94中
    都速字第09403280169號函。(二)臺中市政府96年4月3日府都
    計字第0960064994號文「擬定臺中市大坑風景特定區計畫」
    案。(三)九鼎工程技術顧問有限公司出具之「可開發性分析說
    明書」等資為依據。惟查，關於(一)臺中市政府都市發展局94
    年3月28日94中都速字第09403280169號函部分，抗告人於前
    訴訟程序，均未曾提出該函作為證物，又經原審法院向訴願
    機關財政部調閱訴願卷宗，該卷內亦無上開函件，抗告人實
    係於向原審法院提起本件再審之訴時始行提出此函，則抗告
    人既未於前訴訟程序事實審法院提出該函，原確定判決當無
    加以審酌之可能，抗告人以之為再審事由，提起本件再審之
    訴，自非合法；另本件抗告人係以「重要證物漏未斟酌」之
    事由，提起本件再審之訴，自無再審之理由發生或其知悉在
    後之情事，依上開提起再審之訴期間之規定，本件再審期間
    應自判決送達時起算，而抗告人於98年3月26日收受原確定
    判決，有卷附送達證書足據，則本件再審期間應迄至98年4
    月27日（星期一）即告屆滿，惟抗告人於98年4月23日提起
    本件再審之訴時，僅主張原確定判決有漏未斟酌前揭證物(一)
    之情事，嗣於提出98年7月3日再審補充說明狀時，復另行主
    張原確定判決就證物(二)臺中市政府96年4月3日府都計字第09
    60064994號文「擬定臺中市大坑風景特定區計畫」案及(三)九
    鼎工程技術顧問有限公司出具之「可開發性分析說明書」部
    分，亦主張有行政訴訟法第273條第1項第14款之再審事由，
    該部分自已逾法定不變期間，是其該部分再審之訴，亦為不
    合法。乃駁回抗告人在原審之訴。
三、抗告意旨略謂：抗告人之父即被繼承人林伯廉於92年10月24
    日死亡，遺有15筆土地，抗告人於申報遺產稅時，就系爭15
    筆土地附有臺中市政府工務局簡便行文表於93年出具之臺中
    市都市計畫土地使用分區證明書，相對人於答辯資料中所附
    臺中市政府93年8月6日府經農字第0930124048號函亦註明「
    尚未完作細部計畫」，而抗告人所附之土地使用分區證明書
    ，即是證物(一)94年臺中市政府重新核發之土地使用分區證明
    書，足證證物(一)於前訴訟程序業已存在並提出。又因本案之
    核發單位原為臺中市政府工務局都市計畫課，於94年升格為
    臺中市政府都市發展局後再重新核發，且因當時該分區使用
    證明書之申請人為劉桂花，抗告人並不知有該證物之存在，
    故無可歸責之事由。是證物(一)確有行政訴訟法第273條第1項
    第13款及第14款之再審事由。又關於證物(二)臺中市政府雖於
    96年4月3日發布，並公告公開展覽「擬定臺中市大坑風景區
    特定區都市計畫」計畫書，然卻未個別通知土地所有權人，
    抗告人事先並不知悉該證物。又該證物於抗告人向原審法院
    起訴時即已提出，然原審法院95年度訴字第640號判決並未
    就此部分斟酌及敘述，顯有行政訴訟法第273條第1項第13款
    及第14款之再審事由。另證物(三)抗告人曾於再審狀敘明經詢
    問臺中市政府相關人員得知臺中市大坑風景區細部計畫尚在
    內政部審查中，此顯有行政訴訟法第273條第1項第13款之再
    審事由，並有行政訴訟法第276條第1項及第2項規定之適用
    等語。
四、經查，抗告人對於原確定判決及原審法院95年度訴字第640
    號判決，關於農業用地扣除額之部分，以有行政訴訟法第27
    3條第1項第1款、第14款規定之再審事由，提起再審之訴，
    其中牽涉行政訴訟法第273條第1項第1款再審事由部分，業
    經本院於98年8月20日以98年度裁字第2058號裁定駁回再審
    之訴在案；另關於行政訴訟法第273條第1項第14款再審事由
    部分，則由本院裁定移送於原審法院，原審法院並已就此部
    分駁回抗告人在原審之訴。抗告人雖主張再審狀之再審理由
    非僅本院移送原審法院關於行政訴訟法第273條第1項第14款
    再審事由部分，另亦主張有行政訴訟法第273條第1項第13款
    之再審事由等語。惟查，抗告人於94年4月23日所提再審狀
    理由二第10行已載明本院原確定判決未依行政訴訟法第273
    條第1項第1款及第14款之規定審究其所提再審之證據，並於
    理由三倒數第4行起載明本院……有判決法規適用錯誤及影
    響判決之證物漏未斟酌之情事。足見抗告人於98年3月26日
    收受原確定判決，迄至98年4月27日再審期間屆滿時，僅於
    98年4月23日所提再審書狀中，主張原確定判決有行政訴訟
    法第273條第1項第1款、第14款規定之再審事由。抗告人主
    張其於再審期間屆滿時，另有主張行政訴訟法第273條第1項
    第13款之再審事由部分，與卷內資料不符，非屬有據。從而
    抗告人於再審期間屆滿後，再行主張證物(一)臺中市政府都市
    發展局94年3月28日94中都速字第09403280169號函、(二)臺中
    市政府96年4月3日府都計字第0960064994號文「擬定臺中市
    大坑風景特定區計畫」案、(三)九鼎工程技術顧問有限公司出
    具之「可開發性分析說明書」部分亦有行政訴訟法第273條
    第1項第13款之再審事由部分，自非合法。
五、次查，抗告人對原確定判決原審法院95年度訴字第640號判
    決，其中關於農業用地扣除額之部分，以有行政訴訟法第27
    3條第1項第14款規定之再審事由，提起再審之訴，係主張原
    確定判決漏未斟酌之證物：(一)臺中市政府都市發展局94年3
    月28日94中都速字第09403280169號函、(二)臺中市政府96年4
    月3日府都計字第0960064994號文「擬定臺中市大坑風景特
    定區計畫」案、(三)九鼎工程技術顧問有限公司出具之「可開
    發性分析說明書」等資為依據。惟關於(一)臺中市政府都市發
    展局94年3月28日94中都速字第09403280169號函部分，抗告
    人於前訴訟程序，均未曾提出該函作為證物，又經原審法院
    向訴願機關財政部調閱訴願卷宗，該卷內亦無上開函件，事
    實上抗告人係於向原審法院提起本件再審之訴時始行提出此
    函，此有臺中市政府都市發展局94年3月28日94中都速字第
    09403280169號函附於本院98年度裁字第2058號卷足據。因
    此，抗告人既未於前訴訟程序事實審法院提出該函，原確定
    判決當無加以審酌之可能。從而原審認抗告人此部分所主張
    行政訴訟法第273條第1項第14款之再審事由，非為合法，經
    核並無不合。
六、關於抗告人主張原確定判決漏未審酌證物(二)臺中市政府96年
    4月3日府都計字第0960064994號文「擬定臺中市大坑風景特
    定區計畫」案及(三)九鼎工程技術顧問有限公司出具之「可開
    發性分析說明書」部分。經查，上開2證據係抗告人於98年7
    月3日再審補充說明狀中所提出，抗告人主張該部分亦有行
    政訴訟法第273條第1項第14款之再審事由，已逾再審法定不
    變期間。因此，原審以該部分再審之訴，亦為不合法，經核
    亦無違誤。至於抗告意旨所主張其於申報遺產稅時，就系爭
    15筆土地附有臺中市政府工務局簡便行文表於93年出具之臺
    中市都市計畫土地使用分區證明書，與其所指臺中市政府都
    市發展局94年3月28日94中都速字第09403280169號函，核屬
    二不同之文書證據，抗告人指其於申報遺產稅時，就系爭15
    筆土地附有臺中市政府工務局簡便行文表於93年出具之臺中
    市都市計畫土地使用分區證明書即是臺中市政府都市發展局
    94年3月28日94中都速字第09403280169號函重新核發之土地
    使用分區證明書，可認臺中市政府都市發展局94年3月28日
    94中都速字第09403280169號函之重新核發之土地使用分區
    證明書於前訴訟程序業已存在並提出一節，非屬有據。又證
    物(二)臺中市政府96年4月3日府都計字第0960064994號文「擬
    定臺中市大坑風景特定區計畫」案，證物(三)九鼎工程技術顧
    問有限公司出具之「可開發性分析說明書」抗告人係以「重
    要證物漏未斟酌」之事由，據以提起再審之訴，自無再審之
    理由發生或其知悉在後之情事。抗告人主張證物(二)臺中市政
    府雖於96年4月3日發布，並公告公開展覽「擬定臺中市大坑
    風景區特定區都市計畫」計畫書，然卻未個別通知土地所有
    權人，抗告人事先並不知悉該證物，證物(三)抗告人曾於再審
    狀敘明經詢問臺中市政府相關人員得知臺中市大坑風景區細
    部計畫尚在內政部審查中部分，均無從為其有利判斷之論據
    。從而原裁定以上開理由駁回抗告人再審之訴，於法核無不
    合。抗告意旨聲明廢棄原裁定，難認有理由，應予駁回。
七、據上論結，本件抗告為無理由。依行政訴訟法第104條、民
    事訴訟法第95條、第78條，裁定如主文。
中    華    民    國    99    年    10    月    14    日
                    最高行政法院第六庭
                        審判長法官  吳  明  鴻
                              法官  林  茂  權
                              法官  侯  東  昇
                              法官  黃  秋  鴻
                              法官  陳  國  成

以  上  正  本  證  明  與  原  本  無  異
中    華    民    國    99    年    10    月    15    日
                              書記官  彭  秀  玲

司法院資訊處製作；財團法人民間司法改革基金會備份。
